【裁判字號】    97,抗,547
【裁判日期】    971120
【裁判案由】    返還租賃物
【裁判全文】
臺灣高等法院臺中分院民事裁定           97年度抗字第547號
抗  告  人  宏興育樂事業股份有限公司
法定代理人  乙○○
相  對  人  交通部台中港務局
法定代理人  甲○○
上列抗告人因與相對人間請求返還租賃物事件，對於中華民國97
年10月21日台灣台中地方法院 96年度重訴字第406號裁定提起抗
告，本院裁定如下：
    主  文
原裁定廢棄，發回台灣台中地方法院。
    理  由
一、本件台灣台中地方法院（下稱台中地院）96年度重訴字第40
    6 號判決命抗告人返還租賃標的物即坐落台中縣清水鎮○○
    段臨港小段 70-38地號土地（下稱系爭土地）予相對人，並
    應給付相對人租金新台幣（下同） 302,820元，及相當於租
    金之損害即自97年6月6日起按月給付39,175元，抗告人不服
    提起第二審上訴，經台中地院核定訴訟標的之價額為13,102
    ,820元，裁定命抗告人補繳裁判費 191,052元。抗告人就台
    中地院核定訴訟標的價額之裁定提起抗告。
二、查台中地院核定本件訴訟標的之價額為13,102,820元，係以
    返還租賃標的物即系爭土地之價額1280萬元，及給付租金30
    2,820元，兩者合併計算為據。按民事訴訟法第77條之9所謂
    因租賃權涉訟，係指以租賃權為訴訟標的之訴訟而言，其以
    租賃關係已經終止為原因，請求返還租賃物之訴，係以租賃
    物返還請求權為訴訟標的，非以租賃權為訴訟標的，其訴訟
    標的之價額，應以租賃物之價額為準（參照最高法院32年抗
    字第765號判例）。抗告人就台中地院96年度重訴字第406號
    返還租賃物之判決提起上訴，其訴訟標的價額之核定，自應
    以系爭土地之價額為準，抗告人主張台中地院96年度重訴字
    第 406號係屬租賃權涉訟，應以租賃權存續期間之租金總額
    計算訴訟標的之價額，要無可採。惟系爭土地之面積，依土
    地登記謄本所示為 3,219平方公尺，依公告土地現值每平方
    公尺4千元計算，其價額應為 12,876,000元，非台中地院所
    核定之 1,280萬元。又以一訴附帶請求其孳息者，不併算其
    價額，民事訴訟法第77條之2第2項定有明文。相對人訴請返
    還租賃物，並附帶請求抗告人給付積欠之租金 302,820元，
    租金302,820元部分，自不併算其價額，台中地院將租金302
    ,820元與系爭土地之價額合併計算，核定本件訴訟標的之價
    額為13,102,820元，自有違誤。台中地院核定本件訴訟標的
    之價額既有違誤，抗告人雖未以上開事由指摘原裁定不當，
    惟訴訟標的價額之核定係屬法院依職權調查事項（參照民事
    訴訟法第77條之1第3項規定），本院仍應認抗告人之抗告為
    有理由，爰廢棄原裁定，發回台中地院另為適當處理。
三、依民事訴訟法第492條裁定如主文。
中    華    民    國    97    年    11    月    20    日
                  民事第四庭    審判長法  官  陳蘇宗
                                      法  官  黃永祥
                                      法  官  張浴美
以上正本係照原本作成。
再為抗告應以適用法規顯有錯誤為理由，並經本院之許可，該許
可以原裁定所涉及之法律見解具有原則上之重要性者為限。
如提起再抗告者應於裁定送達後10日內向本院提出抗告理由狀（
須按照他造人數附具繕本）並繳納抗告裁判費新臺幣1,000元，
同時委任律師或具有律師資格之關係人為代理人。
                                      書記官  呂淑芬
中    華    民    國    97    年    11    月    21    日
                                                      Ｍ


司法院資訊處製作；財團法人民間司法改革基金會備份。
